【裁判字號】    92,訴,2527
【裁判日期】    921226
【裁判案由】    偽造文書等
【裁判全文】
臺灣臺中地方法院刑事判決                        九十二年度訴字第二五二七號
    公  訴  人  臺灣臺中地方法院檢察署檢察官
    被      告  乙○○
右列被告因偽造文書等案件，經檢察官提起公訴（九十二年度偵字第一七二０六號）
，嗣經被告於準備程序中就被訴事實為有罪之陳述，而由本院合議庭裁定由受命法官
獨任進行簡式審判程序審理，本院判決如左：
    主  文
乙○○行使偽造私文書，足以生損害於他人，處有期徒刑月，如易科罰金，以佰
元折算壹日。遠傳電信股份有限公司行動電話服務申請書「申請人簽名欄」上「甲○
○」之署押壹枚沒收。
    事  實
一、乙○○前於民國九十一年間在位於臺中縣市內某不詳地點之「百老匯公司」任職
    時，適甲○○曾至該公司應徵職務而留有應徵資料，乙○○遂因而取得甲○○之
    國民身分證影印本。乙○○明知其未經甲○○之同意或授權，竟意圖為自己不法
    之所有，持上開甲○○之國民身分證影印本，於九十一年九月五日某時，前往位
    於臺中縣東勢鎮○○路五二０號之「爵鵬實業有限公司」（為遠傳電信股份有限
    公司之經銷商，起訴書誤載為位於臺中縣東勢鎮○○路六四０之一五號之「紅蕃
    茄電話百貨行」），偽填「行動電話服務申請書」（該申請書為一份一聯），謊
    稱受「甲○○」委託申辦遠傳電信股份有限公司（下稱遠傳公司）之「00000000
    00號」之行動電話門號，並諉稱代為同意該申請書上所載服務功能、資費方案及
    約定條款，並在該申請書上「申請人簽名欄」偽造「甲○○」之署押一枚，並將
    該偽造私文書提出行使交付於不知情之門市服務人員管曉璇，而利用不知情之管
    曉璇以電腦鍵盤將「甲○○」之姓名、身分證字號、戶籍地址及帳單地址等資料
    ，透過網際網路上線而鍵入登錄在遠傳公司之用戶電腦資料庫內，據以向遠傳公
    司行使主張「0000000000號」之行動電話門號確係甲○○所租用，致使遠傳公司
    誤認為甲○○本人有意申請租用該行動電話門號，且將按時繳納行動電話通訊使
    用費，遂陷於錯誤，而同意該申請書所載之申請內容，並核發交付「0000000000
    號」之行動電話門號ＳＩＭ卡一張予乙○○，使乙○○取得上開門號之事實上使
    用權，致使遠傳公司受有交付該行動電話門號ＳＩＭ卡之損害，亦足以生損害於
    甲○○以及遠傳公司對於行動電話客戶資料管理、使用者帳務管理上之正確性。
    乙○○取得前述行動電話門號ＳＩＭ卡後，又基於意圖為自己免費撥打行動電話
    之不法利益之概括犯意，自九十一年十月十二日起至九十二年一月十一日止，在
    臺灣地區內不詳地點，將該行動電話門號ＳＩＭ卡置入不詳之行動電話手機內，
    連續多次撥打親友之電話號碼，以及多次傳送簡訊予親友之行動電話機，致使遠
    傳公司設於臺灣省境內之各基地臺之電腦網路交換系統陷於錯誤，誤以為是合法
    申請使用者之行動電話所撥打及傳送，而予以接收通訊並提供通信服務及簡訊服
    務，乙○○遂藉以取得使用行動電話通信及傳送簡訊而免付費之不法利益，致使
    遠傳公司受有共達新臺幣（下同）九千二百十一元之損害。嗣於九十二年六月間
    ，因甲○○接獲遠傳公司之繳費通知後，始知遭冒名申請行動電話門號一事，乃
    報警處理，經警於九十二年六月二十二日通知乙○○到案說明後，查悉上情。
二、案經交通部電信總局函請臺灣臺中地方法院檢察署檢察官偵查起訴。
    理  由
一、右開犯罪事實，業據被告乙○○於本院準備程序期日及審理期日時坦承不諱，核
    與被害人甲○○於警訊、偵查中所指述情節相符，且與證人管曉璇於警訊中證述
    情節一致，並有行動電話服務申請書影本一紙、電信費用帳單及其收費明細表影
    本一份、遠傳公司九十二年十一月二十二日遠傳九十二（業服）字第五二四三九
    號函檢附之客戶查詢資料表、經銷商營業處所資料、電信費用查詢單各一紙等存
    卷足憑，而前述行動電話服務申請書上偽造之「甲○○」簽名，經與被害人甲○
    ○於警訊筆錄上之親筆簽名以肉眼交相比對觀察後，其筆勢、形體均明顯不同，
    顯非被害人本人親自書寫無疑。而查，被告冒用被害人甲○○之名義，偽造甲○
    ○名義之行動電話服務申請書，再將該偽造私文書提出行使交付於營業處所不知
    情之門市服務人員管曉璇，藉以代向遠傳公司申辦本件行動電話門號，致使遠傳
    公司陷於錯誤，而同意申請書所載之申請內容，並核發交付行動電話門號ＳＩＭ
    卡一張，足以生損害於甲○○以及遠傳公司對於行動電話客戶資料管理、使用者
    帳務管理上之正確性；另被告所取得之行動電話門號ＳＩＭ卡一張，係可供通訊
    之使用，且在一定條件下具有可轉讓性，已有一定之財產價值，應認具有財物之
    性質。準此，被告自白核與事實相符，足堪採信，本件事證明確，被告上開犯行
    洵堪認定。
二、核被告乙○○所為，係犯刑法第二百十六條之行使第二百十條偽造私文書罪（偽
    造行動電話服務申請書部分）、同法第三百三十九條第一項之詐欺取財罪（詐取
    行動電話門號ＳＩＭ卡一張部分）、同法第三百三十九條第二項之詐欺得利罪（
    詐取使用行動電話通信及傳送簡訊而免付費之不法利益部分），茲再析論如下：
  (一)被告偽造行動電話服務申請書「申請人簽名欄」上署押之行為，係偽造私文書之
    階段行為，不另論罪；其偽造私文書之低度行為，應為行使偽造私文書之高度行
    為所吸收，亦不另論罪。
  (二)又被告將前述偽造私文書提出行使交付於不知情之門市服務人員管曉璇，藉以代
    向遠傳公司申辦行動電話門號使用權，為利用不知情之第三人犯之，係屬間接正
    犯。
  (三)再被告所為多次撥打行動電話及傳送簡訊，圖免付通信費用之詐欺得利犯行，時
    間緊接，係犯構成要件相同之罪名，顯係基於概括犯意而反覆為之，為連續犯，
    應依刑法第五十六條規定論以一罪，並加重其刑。
  (四)另被告所犯行使偽造私文書罪、詐欺取財罪、連續詐欺得利罪等三罪之間，彼此
    有方法、目的之牽連關係，為牽連犯，應依刑法第五十五條規定，從一重之行使
    偽造私文書罪處斷。
  (五)爰審酌被告年紀甚輕，惟不思尋找正當工作賺取錢財，一時失慮，竟持偽造私文
    書申辦行動電話門號，藉以圖得個人一時之利，足以造成被冒用者及電信公司之
    損害，且紊亂電信業務管理之正確信，並因此詐得不法利益達九千餘元，惟姑念
    其犯罪動機及目的堪稱單純，犯罪手段亦屬平和，犯罪所得為數不多，犯後業已
    知所悔悟坦承全部犯行，案發後亦於九十二年七月二十二日將所欠電信費用悉數
    繳清（此有遠傳公司前述電信費用查詢單一紙可證），犯後態度良好等一切情狀
    ，量處如主文所示之刑，並諭知易科罰金之折算標準。
  (六)末查，被告所偽造之行動電話服務申請書一紙係交由遠傳公司或其經銷商留存，
    其上被告所為之「甲○○」簽名為偽造之署押，且無證據證明業已滅失，故應依
    刑法第二百十九條之規定予以宣告沒收。至於未扣案之「0000000000號」行動電
    話門號ＳＩＭ卡一張，係遠傳公司所有之物（按依國內電信公司一般定型化契約
    之約定，該ＳＩＭ卡之所有權乃屬電信公司所有，申請人僅因承租門號而取得使
    用權，此由卷附申請書中所載租用期限等用語可為印證），非屬被告所有，又非
    屬違禁物，另未扣案之行動電話一支，雖係被告供犯罪所用之物，惟既未扣案，
    又查無證據足供證明確為被告所有，均核與刑法第三十八條所規定之沒收要件不
    符，爰均不予宣告沒收，併此敘明。
三、據上論斷，應依刑事訴訟法第二百七十三條之一第一項、第二百九十九條第一項
    前段，刑法第二百十六條、第二百十條、第三百三十九條第一項、第二項、第五
    十五條、第四十一條第一項前段、第二百十九條，罰金罰鍰提高標準條例第一條
    前段、第二條，判決如主文。
中      華      民      國     九十二     年    十二    月    二十六    日
                                  臺灣臺中地方法院刑事第一庭
                                            法  官  廖  慧  如
右正本證明與原本無異。
如不服本判決，應於判決送達後十日內向本院提出上訴狀，上訴於臺灣高等法院臺中
分院( 須附繕本 )。
                                            書記官
中      華      民      國     九十二     年    十二    月    二十六    日
附錄本案論罪科刑法條全文：
中華民國刑法第二百十條
偽造、變造私文書，足以生損害於公眾或他人者，處五年以下有期徒刑。
中華民國刑法第二百十六條
行使第二百十條至第二百十五條之文書者，依偽造、變造文書或登載不實事項或使登
載不實事項之規定處斷。
中華民國刑法第三百三十九條第一項、第二項
意圖為自己或第三人不法之所有，以詐術使人將本人或第三人之物交付者，處五年以
下有期徒刑、拘役或科或併科一千元以下罰金。
以前項方法得財產上不法之利益或使第三人得之者，亦同。


司法院資訊處製作；財團法人民間司法改革基金會備份。
